臺灣高雄地方法院刑事判決　　　　　　 94年度簡上字第755號
上　訴　人
即　被　告　甲○○
上列上訴人即被告因違反著作權法案件，不服臺灣高雄地方法院
高雄簡易庭民國94年2 月2 日94年度簡字第115 號第一審簡易判
決（聲請簡易判決處刑書案號：臺灣高雄地方法院檢察署93年度
偵字第21581號）提起上訴，本院判決如下：
    主  文
原判決撤銷。
甲○○意圖出租而以重製於光碟之方法侵害他人之著作財產權，
處有期徒刑陸月，如易科罰金，以參佰元折算壹日。如附表所示
之光碟拾肆片及電腦燒錄器壹台均沒收。
    事  實
一、甲○○係設於高雄市○○○路1378號「九如視聽企業社」之
    負責人，前於民國（下同）91年間，因違反著作權法案件，
    經臺灣高雄地方法院檢察署檢察官於92年5 月28日為緩起訴
    處分確定，詎不知悔改，明知片名為「天宇雙流變」布袋戲
    ＶＣＤ影音光碟係群民股份有限公司（下稱群民公司）享有
    著作財產權之視聽著作，非經著作財產權人群民公司之同意
    或授權，不得擅自重製，竟基於意圖出租營利之犯意，於93
    年10月15日，在不詳地點，將如「天宇雙流變」影音光碟片
    及空白光碟片置入其所有之電腦燒錄器內，再執行對拷燒錄
    之方式，而擅自重製上揭著作，欲以每片光碟片新台幣（下
    同）50元之價格出租予不特定之顧客，而侵害他人之著作權
    。嗣於同年10月21日下午6 時35分許，在上址為警持搜索票
    查獲，並扣得如附表所示之盜版ＶＣＤ影音光碟14片。
二、案經高雄市政府警察局左營分局報請臺灣高雄地方法院檢察
    署檢察官偵查起訴。
    理　由
一、訊據被告甲○○有於右揭時間，以電腦燒錄器重製如附表所
    示之盜版ＶＣＤ影音光碟片，並意圖以每片50元之代價出租
    不特定人牟利等事實不諱，惟矢口否認有何違反著作權法之
    犯行，辯稱：伊之前與片商簽約時，均授權伊經營之「九如
    視聽企業社」重製布袋戲ＶＣＤ光碟片之權限，嗣因更換總
    代理商，始未授權重製，伊誤以為可以如往常般，繼續重製
    云云。惟查：右揭犯罪事實，業據證人即群民公司法務專員
    蔡培皆證稱：「天宇雙流變」布袋戲ＶＣＤ係群民公司享有
    視聽著作權利之影音光碟片，而扣案如附表所示之ＶＣＤ影
    音光碟14片，均係重製而來等語明確，並有照片6 幀、「天
    宇雙流變」ＶＣＤ正版封面照片2 幀、正版「天宇雙流變」
    ＶＣＤ片照片2 幀、查獲盜版「天宇雙流變」ＶＣＤ照片2
    幀，以及經濟部公司執照、苗栗縣政府營利事業登記證、行
    政院新聞局廣播電視節目供應事業許可證、出資應聘證明書
    、合約書各1 份附卷可稽，復有如附表所示之盜版ＶＣＤ光
    碟片14片扣案足憑。至被告辯稱：片商曾授權伊重製「天宇
    雙流變」ＶＣＤ光碟片云云，卻於歷經偵、審、上訴等程序
    ，均未能提出具體證據以資證明究有何片約商曾授權其重製
    ，足見被告空言否認，所辯此節，無非卸責之詞，自難採信
    。本案事證明確，被告上開犯行堪予認定。
二、查被告甲○○擅自重製如附表所示之視聽著作後，意圖以每
    片50元之價格出租予不特定顧客，業據被告自承在卷，是被
    告顯係意圖出租，才擅自以重製之方法侵害他人之著作財產
    權。核其所為，係犯著作權法第91條第3 項之意圖出租而擅
    自以重製之方法侵害他人著作財產權罪。
三、原審以被告罪證明確，予以論罪科刑，固非無見，惟查：原
    審判決理由欄第二段，就未扣案之電腦燒錄器1 台，認係被
    告所有且係供其犯罪所用之物，又無證據證明業已滅失，依
    刑法第38條第1 項第2 款之規定，併予宣告沒收；然於判決
    主文竟未諭知沒收該台電腦燒錄器，是有主文與理由牴觸之
    情事，且該電腦燒錄器既屬被告犯罪所用之物，雖未扣案，
    然既無證據證明已滅失，仍依著作權法第98條但書之規定，
    不以屬於犯人者為限，亦宣告沒收之，原判決未慮及著作權
    法第98條之規定，應屬刑法第38條第1 項第2 款規定之特別
    法，而於理由欄內誤引刑法第38條第1 項第2 款之規定，於
    法均有未符。被告上訴意旨辯稱其循以往之例予以重製云云
    ，雖無理由，但原判決既有上述可議之處，自應由本院撤銷
    改判。爰審酌被告前因違反著作權法案件，經臺灣高雄地方
    法院檢察署檢察官以91年度偵字第3624號緩起訴處分確定，
    已如前述，詎被告仍不知悔改，竟再次貪圖牟利，擅自重製
    他人之視聽著作，對他人著作財產權未予尊重，且犯罪後仍
    矢口否認犯行，態度惡劣，惟念侵害時間非長，且扣案之光
    碟片僅有14片，數量及所生危害亦非鉅等一切情狀，量處有
    期徒刑6 月，並諭知易科罰金之折算標準，且就如附表所示
    之盜版ＶＣＤ影音光碟片共14片，認係被告上開犯罪所得之
    物，以及上開電腦燒錄器1 台，則為被告犯罪所用之物，均
    應依著作權法第98條之規定，併予宣告沒收。
據上論斷，應依刑事訴訟法第455 條之1 第3 項、第369 條第1
項前段、第364 條、第299 條第1 項前段，著作權法第91條第3
項、第98條，刑法第11條、第41條第1 項前段，罰金罰鍰提高標
準條例第2 條，判決如主文。
本案經檢察官乙○○到庭執行職務。
中　　華　　民　　國　　94　　年　　10    月　　25　  日
                    刑事第二庭審判長法  官  邱永貴
                                    法  官  陳銘珠
                                    法　官  高思大
右正本證明與原本無異。
不得上訴。
中　　華　　民　　國　　94　　年　　10　　月　　26　　日
                                    書記官  蔡語珊
附錄論罪科刑之條文：
著作權法第91條
擅自以重製之方法侵害他人之著作財產權者，處3 年以下有期徒
刑、拘役，或科或併科新臺幣75萬元以下罰金。
意圖銷售或出租而擅自以重製之方法侵害他人之著作財產權者，
處6 月以上5 年以下有期徒刑，得併科新臺幣20萬元以上2百萬
元以下罰金。
以重製於光碟之方法犯前項之罪者，處6 月以上5 年以下有期徒
刑，得併科新臺幣50萬元以上5 百萬元以下罰金。
著作僅供個人參考或合理使用者，不構成著作權侵害。
附表：
┌───┬─────────┬────────┬────────────┐
│編號  │片名              │數  量          │著作財產權人            │
├───┼─────────┼────────┼────────────┤
│一    │天宇雙流變ＶＣＤ光│共二套十四片（每│群民股份有限公司        │
│      │碟                │套七片）        │                        │
└───┴─────────┴────────┴────────────┘
